---
title: "R para jurimetria"
author: "Associação Brasileira de Jurimetria"
date: "`r format(Sys.Date(), '%d de %B de %Y')`"
knit: "bookdown::render_book"
documentclass: report
bibliography: [bibliography/book.bib, bibliography/packages.bib]
biblio-style: apalike
link-citations: yes
fontsize: '12pt'
colorlinks: yes 
lot: yes
lof: yes
site: bookdown::bookdown_site
description: "Template de relatório da ABJ."
---

```{r setup, include = FALSE}
#options(xtable.comment = FALSE)
knitr::opts_chunk$set(echo = FALSE, 
                      message = FALSE, 
                      comment = FALSE, 
                      warning = FALSE, 
                      fig.height = 5, 
                      fig.width = 9)
# options(OutDec = ',')
# options(knitr.table.format = 'markdown')
```

```{r include_table, echo = F}
library(tidyverse)
library(abjTemplates)
```

# Apresentação

Olá! Bem vindo ao curso R para Jurimetria :)

Essa é a primeira iteração do curso de R para Jurimetria da ABJ. Nesse curso abordamos aspectos práticos da Jurimetria, essenciais para um profissional da Estatística que tenha interesse em trabalhar nessa área.

O curso é voltado para graduandos em estatística e está organizado em cinco aulas. 

- (15/01) Introdução à jurimetria e setup
    - Definição
    - Terminologia
    - Tipos de pesquisa e exemplos
    - Ambientação com R e RStudio
    - RMarkdown
- (17/01) Ferramentas da ABJ para importação
    - Introdução ao web scraping com `httr` e `rvest`.
    - Pacotes `abjutils`, `esaj` e `dje`.
- (19/01) Tidyverse: vetores
    - Vetores: pacotes `stringr`, `lubridate`, `forcats`.
    - Programação funcional: `purrr`.
- (22/01) Tidyverse: bd
    - Transformação: pacotes `dplyr`, `tidyr`.
    - Aplicação: Câmaras criminais.
- (24/01) Modelagem
    - Especialização de varas: pacotes `bnlearn` e `survival`.
    - Captchas: pacotes `keras` e `decryptr`.

Para o curso, será necessário ter conhecimentos do software estatístico R, como a lógica de programação, sintaxe do R e ambientação com o RStudio. 
